【裁判字號】    95,交聲,187
【裁判日期】    950413
【裁判案由】    聲明異議
【裁判全文】
臺灣臺中地方法院交通事件裁定   95年度交聲字第187號
原處分機關  交通部公路總局臺中區監理所
受 處 分人  甲○○
上列受處分人因違反道路交通管理處罰條例案件，對於交通事件
裁決所95年2月17日所為之處分（第60─000000000號裁決書），
聲明異議，本院裁定如下：
    主    文
原處分撤銷。
甲○○不罰。
    理    由
一、處分意旨略以：受處分人甲○○於民國九十四年十一月七日
    十一時四十二分許，在台中市○○○路與永春東路口闖紅燈
    ，違反道路交通管理處罰條例第五十三條：「汽車駕駛人，
    行經有燈光號誌之交岔路口闖紅燈者，處新台幣一千八百元
    以上五千四百元以下罰鍰」，依違反道路交通管理事件統一
    裁罰標準表，未逾期者，處罰鍰新台幣2700元，並依第六十
    三條第一項記違規點數3點。
二、本件異議意旨略以：受處分人於上開時間約以時速四十至五
    十公里行駛接近上開路口，後來看到黃燈，減速至二十六公
    里以下本想停車，但在還沒有轉換紅燈之前即已經通過路口
    之停止線，通過後看到紅燈時，車輛已完全通過路口之停止
    線，然後看到左轉燈亮，只好加速至時速二十六公里通過路
    口，沒有闖紅燈之駕駛行為，聲請撤銷原處分。
三、按法院受理交通事件，準用刑事訴訟法之規定，其處理辦法
    ，由司法院會同行政院定之。道路交通管理處罰條例第八十
    九條定有明文。又按聲明異議案件之處理，除準用刑事訴訟
    法有關規定外，依道路交通案件處理辦法之規定處理之，道
    路交通案件處理辦法第四條第一項亦定有明文。上開條例給
    予當事人申辯及提出證據之機會，符合正當法律程序，與憲
    法第十六條保障人民訴訟權之意旨並無抵觸，亦經司法院大
    法官著有解釋可參（司法院釋字第四一八號）。再按被告未
    經審判證明有罪確定前，推定為無罪。犯罪事實應依證據認
    定之，無證據不得認定犯罪事實。刑事訴訟法第一百五十四
    條亦分別定有明文。由上開規定可知，道路交通事故處罰條
    例之案件對於原處分機關所據以認定行為人違規之事實及證
    據，如仍存有合理之懷疑，無法達於確信受處分人有違反道
    路交通事管理處罰條例之事實時，應依刑事訴訟法上「罪疑
    唯輕」、「有疑唯利於被告」之原則，就有疑問之部分，應
    作對於受處分人有利之認定。
四、經查：（一）受處分人甲○○於上開時地經路口固定式測照
    拍攝其駕駛車號六三０九─ＦＫ自用小客車剛進入該交岔路
    口時，其前方號誌顯示為紅燈（且已經顯示一．六秒），受
    處分人之車速未測出；在大約進入路口之一半處（約一個半
    車身之距離），前方號誌同時顯示紅燈及左轉號誌燈（紅燈
    已顯示二．六秒），受處分人之車速為時速二十六公里，有
    採證相片二幀附卷可憑。（二）上開路口微電腦號誌控制箱
    顯示轉換為紅燈前，黃燈之顯示時間為三秒，紅燈顯示二秒
    後左轉指示綠燈開始顯示，該路口照相儀器於轉換為紅燈０
    ．八秒後啟動感應測照，因採證相片上數據資料欄會顯示所
    感應到違規車輛之行駛車道，以供判定違規車輛，為取得完
    整之跡證，測照範圍會拍攝到當時該路口整個狀況（包括於
    紅燈顯示前即已依規定通過停止線之其他車輛及當時燈號）
    ，業據本院函詢台中市○○○○路口號誌顯示秒數情形，經
    該局以九十五年三月二十一日中市警交字第０九五００一三
    四六四號函覆在卷。是以依第一張採證相片顯示，受處分人
    之車尾剛好壓在停止線上時，前方燈號顯示為紅燈，且已經
    顯示一．六秒，如以道路交通標誌標線號誌設置規則第二百
    三十一條第二項之備註欄所示之平均車長「六公尺」計算，
    受處分人於通過停止線之一．六秒鐘內之平均速度如低於時
    速十三點五公里（計算式：6÷1.6＝3.75，3.75×60×÷10
    00＝13.5），則受處分人車頭超越停止線時（即已進入路口
    之時），前方顯示之號誌應為圓形黃燈，而上開第一張測照
    ，並未顯示速度，是以不能排除受處分人之車頭超過停止線
    時，其前方顯示之號誌為圓形黃燈，又第二張照片為紅燈亮
    啟二．六秒，受處分人大約駕駛大約行進接近一個半車身，
    是以該測照間隔之時間內，受處分人行車之平均時速大約為
    時速三十二點四公里（計算式：1.5×6×60×60÷1000＝32
    .4），與第二張照片顯示之平均時速二十六公里相近，是以
    受處分人辯稱伊看到黃燈已減速，但因車頭已經過了停止線
    仍未轉換為紅燈，始加速至二十六公里以上等語，可以採信
    。而本件測照之範圍既如上開函示所示包含紅燈顯示前已依
    規定通過停止線之車輛及當時燈號，則上開二張採證照片僅
    拍攝到受處分人於通過停止線後之相片，自難認受處分人有
    違反道路交通標誌標線號誌設置規則第二百零六條第五項中
    所示「面對圓形紅燈表示禁止通行，不得超越停止線或進入
    路口」之規定。次按圓形黃燈用以警告車輛駕駛人及行人，
    表示紅色燈號即將顯示，屆時將失去通行路權，上開設置規
    則第二百零六條第四項定有明文，是以車輛於前方顯示圓形
    黃燈時進入路口，並未違反道路交通管理處罰條例之規定，
    本件受處分人於前方號誌顯示圓形黃燈時緩慢進入路口，雖
    係危險之駕駛行為，惟原處分機關認定受處分人之上開違規
    事實，既存有前述之瑕疵及合理懷疑，該違規事實即無法被
    認定，惟舉發員警並未以其他科學儀器取得違規證據資料，
    供本院審認以形成受處分人應負上開違規事實責任之確信，
    自應為受處分人有利之認定，原處分機關不察，仍逕行裁決
    科處受處分人二千七百元罰鍰，並記違規點數三點，顯有違
    誤，受處分人聲明異議意旨為有理由，自應由本院將原處分
    撤銷，並諭知受處分人不罰。
二、據上論斷，應依道路交通案件處理辦法第二十條前段，裁定
    如主文。
中    華    民    國    95    年     4    月    13    日
                  刑事第十五庭  法  官  陳如玲
上正本證明與原本無異。
如不服本裁定應於送達後五日內向本院提出抗告狀。
                                書記官  楊賀傑
中    華    民    國    95    年     4    月    13    日


司法院資訊處製作；財團法人民間司法改革基金會備份。
